【裁判字號】    90,上易,974
【裁判日期】    900807
【裁判案由】    侵占
【裁判全文】
臺灣高等法院高雄分院刑事判決                      九十年度上易字第九七四號
    上訴人即被告  乙○○
                          居高.
                          身分.
右上訴人因侵占案件，不服臺灣高雄地方法院八十八年度自更字第一九號中華民國九
十年三月二十七日第一審判決，提起上訴，本院判決如左：
    主  文
上訴駁回。
    事  實
一、乙○○於民國八十一年間已有麻醉藥品管理條例、贓物、竊盜等犯罪前科，並經
    執行完畢，惟不構成累犯，又於八十七年七月三十日下午十時許（原判決誤載為
    上午十時許），前往高雄市苓雅區○○○路六二九號祝順小客車租賃有限公司（
    以下簡稱：祝順公司），以每日租金新台幣（下同）一千八百元，向祝順公司負
    責人甲○○租得車牌號碼ＸＸ─二五一五號自小客車一輛，約定租期三日，屆期
    應返還車輛。詎乙○○於租車後，並未依約返還車輛，亦未按時繳付租金，竟於
    取得上開汽車持有期間某日，變易持有為所有之意思，將上開租用持有中之汽車
    ，予以侵占入己，供己及不詳年籍友人共同使用，並迅速將該車遷移他地，於八
    十七年八月初，駕駛該車至中部地區探訪居住在苗栗縣苑裡鎮○○路二一六巷四
    號之鄭嘉雄，期間為免遭祝順公司報警尋獲，遂於八十七年九月九日由將上開汽
    車之車牌卸下，改懸掛崔曉蓓失所竊之ＤＥ─五八四六號車牌（竊盜部分另案偵
    審中）。嗣於八十七年九月十日凌晨三時三十分許，乙○○將上開汽車交由不知
    情之鄭嘉雄駕駛外出訪友之際，於台中縣沙鹿鎮○○街四十號因行跡可疑為警攔
    檢查獲車內放置有安非他命毒品及另一面失竊之ＤＥ─五八四六號車牌。經警查
    明車主為祝順公司所有，始通知甲○○將車輛領回。
二、案經祝順公司提起自訴。
    理  由
一、訊據被告乙○○固坦承於右揭時、地，向自訴人祝順公司承租上開汽車使用，三
    日租期屆至未依約返還車輛，亦未繳付租金，及該車嗣於八十七年九月十日凌晨
    三時三十分許，交由案外人鄭嘉雄駕駛搭載「簡政忠」外出之際，於台中縣沙鹿
    鎮○○街四十號經警攔檢查獲，當時該車係懸掛崔曉蓓失所竊之ＤＥ─五八四六
    號車牌，警方並於車內查獲有安非他命毒品及另一面失竊之ＤＥ─五八四六號車
    牌，經警查明車主為祝順公司所有，始通知祝順公司負責人甲○○將汽車領回等
    事實，惟矢口否認有何侵占犯行，辯稱：是友人「簡政忠」要伊去租車，「簡政
    忠」並允諾自行負擔租金，未料「簡政忠」駕車返回台中後，即未將車輛交還，
    且未繳納租金，始造成伊無法返還車輛及繳納租金。後來伊於八十七年九月十日
    ，與朋友鄭嘉雄在台中縣發現簡政忠及車輛，簡政忠表明願意繳付車輛租金，伊
    為防止簡某跑掉，乃囑由鄭嘉雄偕同其返家拿取金錢時，在台中縣沙鹿鎮遭警查
    獲云云。經查：
(一)、被告如何於右揭時地向自訴人租用上開汽車，並言明租期三日，屆期還車並給付
    租金，惟被告於三日租期屆至未出現還車交付租金，車輛亦遷移無法尋覓等事實
    ，業據自訴人之代表人甲○○指訴綦詳，並有被告於八十七年七月三十日向自訴
    人租用上開汽車之契約書一紙附卷可稽。
(二)、次查，被告係於八十七年八月初至同年九月初，曾多次駕駛上開汽車北上探訪住
    在苗栗縣苑裡鎮○○路二一六巷四號之鄭嘉雄一情，復據證人鄭嘉雄於八十七年
    九月十日駕駛上開車輛為警查獲解送至警局訊問車輛來源所陳明，有鄭嘉雄八十
    七年九月十日調查筆錄在卷可稽，而被告當時確係駕駛該車至鄭嘉雄住處之情節
    ，已據鄭嘉雄於原審第二次借提出庭訊問時證述在卷（見原審卷第一八六頁），
    其並稱：在八十八年五月十二日原審第一次傳喚出庭作證時陳稱被告從高雄坐車
    子到苗栗找伊，要找「簡政忠」，後來伊與被告在台中縣大雅鄉找到「簡政忠」
    ，被告要簡某處理向自訴人租車租金及還車問題，簡某說沒有錢，被告怕簡某又
    跑掉，要伊開車載簡某回沙鹿鎮拿錢等內容，是被告要伊如此說，因被告稱如伊
    不這麼說，連伊都會有事，事實上被告當時確係自高雄駕駛承租之上開汽車至伊
    住處等語可按，顯見證人鄭嘉雄於原審八十八年五月十二日第一次之證述，係與
    被告串證迴護之陳詞，並非實情，被告係駕駛上開車輛北上探訪鄭嘉雄之事實，
    已臻明確，足認被告向自訴人承租上開汽車後亦有使用，要非係單純為「簡政忠
    」租車一情，堪以認定，被告所辯租車後交由「簡政忠」使用致未能歸還等語，
    顯非事實。
(三)、再查，被告所承租之車輛，係於八十七年九月十日凌晨三時三十分許，被告將上
    開汽車交由不知情之鄭嘉雄駕駛外出訪友之際，於台中縣沙鹿鎮○○街四十號因
    行跡可疑為警攔檢查獲車內放置有安非他命毒品及另一面失竊之ＤＥ─五八四六
    號車牌，經警查明車主為自訴人所有，始通知自訴人代表人甲○○領回等情，為
    被告所承認，尋獲當時該車確係懸掛崔曉蓓失所竊之ＤＥ─五八四六號車牌，而
    被告於八十七年九月十日將該車交由鄭嘉雄駕駛時即已懸掛該ＤＥ─五八四六號
    車牌一情，亦經鄭嘉雄證述明確，又該ＤＥ─五八四六號車牌，係崔曉蓓於八十
    七年九月九日在台中縣龍井鄉○○街所失竊等情，復有崔曉蓓八十七年九月十日
    調查筆錄在卷可參，益徵被告將該車遷移至苗栗縣等中部地區使用期間，為免遭
    自訴人報警尋獲，因而更換他人失竊之車牌掩飾一情，亦堪肯認，綜上諸情，被
    告明知於租期屆至即應歸還車輛，自應依約於租期屆滿時返還上開汽車，然其竟
    捨此不為，反於期滿後繼續使用上開汽車，又未將無法交還上開汽車之原因告知
    自訴人，亦未繳納租金，置自訴人之追索於不問，且將車輛遷移至中部地區，為
    免遭自訴人尋獲，又更換原車牌改以懸掛他人失竊之車牌，被告有將持有之汽車
    易為所有之不法意圖，已為明確，被告所辯，顯係卸責之詞，不可採信。本件事
    證明確，被告犯行洵堪認定。
二、核被告所為，係犯刑法第三百三十五條第一項之侵占罪。原審因而適用刑法第二
    條第一項前段、第三百三十五條第一項、第四十條第一項前段，罰金罰鍰提高標
    準條例第一條前段、第二條規定，並審酌被告前於八十一年間已有麻醉藥品管理
    條例、贓物、竊盜等犯罪前科，有臺灣高雄地方法院檢察署刑案資料查註紀錄表
    及臺灣高等法院高雄分院被告全國前案紀錄表在卷可稽，素行不良，其利用租用
    他人汽車之便，乘機侵占他人財物，助長社會不良風氣，行為不足取，並使他人
    財物因之不易取回，租金迄今仍未全數清償，且犯後否認，態度不佳，暨汽車業
    由自訴人取回等一切情狀，量處有期徒刑六月，並敘明被告行為後，刑法第四十
    一條已於九十年一月十日經公布修正，並於同年月十二日生效，其得易科罰金之
    適用範圍，由原來犯最重本刑三年以下有期徒刑之罪，而受六個月以下有期徒刑
    或拘役之宣告，修正為最重本刑五年以下有期徒刑之罪，而受六個月以下有期徒
    刑或拘役之宣告，比較新舊法結果，其得易科罰金之適用範圍，以新法較有利於
    被告，依刑法第二條第一項前段之規定，自應適用裁判時之法律，爰依裁判時之
    修正後刑法第四十一條第一項前段之規定，就被告所宣告之刑，併予諭知易科罰
    金之折算標準。經核其認事用法俱無不合，量刑亦稱妥適，被告上訴意旨仍執陳
    詞否認犯罪，空言指摘原判決不當，並無可取，為無理由，應予駁回。
三、至檢察官移送併辦之臺灣高雄地方法院檢察九十年度調偵字第六五號部分，因該
    部分之犯罪時間，在八十八年十二月二十五日，與本件之犯罪時係在八十七年七
    月三十日相距已有一年近五月，且在前開車輛經自訴人取回之後所為，尚難認與
    本件具有連續犯之裁判上一罪關係，自應退由檢察官另行偵結。
據上論結，應依刑事訴訟法第三百六十八條，判決如主文。
中      華      民      國    九十      年      八      月      七    日
                              臺灣高等法院高雄分院刑事第七庭
                                  審判長法官
                                        法官
                                        法官
不得上訴。
附錄：本判決論罪科刑法條：
刑法第三百三十五條第一項：
意圖為自己或第三人不法之所有，而侵占自己持有他人之物者，處五年以下有期徒刑
、拘役或科或併科一千元以下罰金。


司法院資訊處製作；財團法人民間司法改革基金會備份。
